最高法院刑事判決　　　　　　　　　　　　　　　九十一年度台上字第五九三○號
　　上　訴　人　甲○○
右上訴人因妨害自由案件，不服台灣高等法院高雄分院中華民國八十九年七月十八日
第二審判決（八十九年度上訴字第七四八號，起訴案號：台灣高雄地方法院檢察署八
十八年度偵字第二五八一三號），提起上訴，本院判決如左：
    主  文
上訴駁回。
    理  由
按刑事訴訟法第三百七十七條規定：上訴於第三審法院，非以判決違背法令為理由不
得為之，是提起第三審上訴，應以原判決違背法令為理由，係屬法定要件，如果上訴
理由狀並未依據卷內訴訟資料具體指摘原判決不適用何種法則或如何適用不當，或所
指摘原判決違法情事，顯與法律規定得為第三審上訴理由之違法情形不相適合時，均
應認其上訴為違背法律上之程式，予以駁回。本件原判決撤銷第一審之不當判決，改
判論處上訴人甲○○以非法方法剝奪人之行動自由，處有期徒刑四月（牽連犯傷害罪
），已詳述其所憑之證據及認定之理由；從形式上觀察，原判決並無違背經驗法則、
論理法則、理由不備或理由矛盾之違法情形。上訴人之上訴意旨略稱：(一)案發當日上
訴人係因鄂美珍以行動電話要求其駕車至楠梓區健行醫院載她到朝新路的嘉欣幼稚園
取車，並非上訴人駕車行經該處，攔下鄂美珍之車聲稱有事商談，鄂美珍隨即坐上上
訴人之小客車。(二)鄂美珍坐在駕駛座旁之前座，上訴人未以言語或持械恐嚇鄂美珍，
如何能限制、剝奪其行動自由？又上訴人禁止鄂美珍下車妨害其自由之時間在上午九
時三十分許至十一時之間，光天化日人車熙攘下，鄂美珍儘可呼叫尋求救援，且車內
若有異狀，必遭路人發覺，足證上訴人應無妨害自由之犯行。(三)證人分別為鄂美珍之
夫陳忠春與胞妹鄂美燕，其證言自為有利於告訴人，故證言之真實性仍有可疑，原判
決遽予採信，有違證據法則。(四)上訴人與鄂美珍之夫陳忠春通話後，即停車等待陳忠
春與鄂美燕到來，鄂美珍為免日曬而在車內等待，實非被陳忠春與鄂美燕找到之後，
才讓鄂美珍下車等語。惟查：上訴意旨(一)係上訴人於原審法院審理時所持之辯解，原
判決已說明其上開辯解不足採取之所憑證據及理由，原判決之說明與卷內資料相符，
並無違誤，該上訴意旨仍執陳詞，就原判決已說明之事項，再為事實上之爭執，自非
適法之第三審上訴理由。原判決於事實欄認定被害人鄂美珍要求下車離去，上訴人不
予理會，繼續行駛而剝奪鄂美珍之行動自由，復於理由欄說明憑以認定之積極證據，
原判決之認定並無違誤，至被害人當時有無呼叫求援及路人有無發覺異狀等，與本件
上訴人妨害自由犯罪構成要件無關，另原判決並未認定鄂美珍上車後，上訴人曾以言
語或持械予以恐嚇；上訴意旨(二)未依據卷內資料具體指摘原判決有何違法。證人陳忠
春、鄂美燕雖分別為鄂美珍之丈夫、胞妹，然並非無證據能力，該二證人之證述，原
判決採作論處上訴人妨害自由罪刑之證據，已說明取捨之理由，並無違背證據法則。
而原判決認定鄂美珍於民國八十八年十月五日上午九時三十分許被剝奪行動自由後，
迨同日上午十一時許，被陳忠春、鄂美燕尋獲，始恢復行動自由，亦已詳敘所憑證據
，核與卷內資料並無不符，上訴意旨(三)、(四)指稱鄂美珍為免日曬而在車上等待，就原
審採證認事之適法職權行使，再為事實上之爭辯，殊非適法。綜上，應認上訴人就妨
害自由部分之上訴為違背法律上之程式，予以駁回。復按裁判上一罪案件之重罪部分
得提起第三審上訴，其輕罪部分雖不得上訴，依審判不可分原則，第三審法院亦應併
予審判，但以重罪部分之上訴合法為前提，如該上訴為不合法，第三審法院應從程序
上駁回，對於輕罪部分自無從適用審判不可分原則；本件上訴人牽連犯刑法第二百七
十七條第一項之傷害罪，屬刑事訴訟法第三百七十六條第一款之案件，不得上訴於第
三審法院，上訴人就此部分之上訴自非合法，應併予駁回。
據上論結，應依刑事訴訟法第三百九十五條前段，判決如主文。
中      華      民      國    九十一    年      十      月     十八     日
                              最高法院刑事第一庭
                                  審判長法官  施  文  仁
                                        法官  林  永  茂
                                        法官  蕭  仰  歸
                                        法官  賴  忠  星
                                        法官  張  清  埤
      右正本證明與原本無異
                                              書  記  官
中      華      民      國    九十一    年      十      月    二十五    日
